【裁判字號】    89,上易,4137
【裁判日期】    900531
【裁判案由】    贓物
【裁判全文】
臺灣高等法院刑事判決                          八十九年度上易字第四一三七號
    上  訴  人  臺灣板橋地方法院檢察署檢察官
    被      告  甲○○
右上訴人因被告贓物案件，不服台灣板橋地方法院八十九年度易字第一二三九號，中
華民國八十九年七月三十一日第一審判決（起訴案號：台灣板橋地方法院檢察署八十
九年度偵字第七六二號）提起上訴，本院判決如左：
    主    文
原判決撤銷。
甲○○收受贓物，處拘役伍拾日，如易科罰金以參佰元折算壹日。
    事    實
一、甲○○於八十九年一月一日下午五時許，因有事情欲前往台北市萬華火車站，在
    台北市○○路與貴陽街口祖師廟旁邊，明知年籍、姓名不詳之成年人「李姓」男
    子所騎乘之車牌號碼ＫＳＮ─七二七（起訴書誤繕為二七七）號重型機車，係來
    歷不明之贓物，仍向該「李姓」男子借得後收受使用該機車（按該機車係汪鍚輝
    所有，由其弟汪鍚林於八十七年十一月二十八日某時，騎放在台北縣板橋市○○
    ○路舊火車站旁所失竊）。嗣於八十九年一月一日下午五時二十六分許，甲○○
    騎乘該機車途經台北市萬華火車站前時，為警查獲，並扣得該機車及鑰匙一支，
    因而得悉上情。
二、案經台北市政府警察局萬華分局報告台灣板橋地方法院檢察署檢察官偵查起訴。
    理    由
一、訊之被告矢口否認有明知為贓物而收受使用之犯意，辯稱伊係於八十九年一月一
    日下午十七時二十分左右，在台北市○○街祖師廟旁，向見面一次之李姓男子借
    機車使用，當時係機車與鑰匙一起借等語，惟查刑法第三百四十九條第一項之收
    受贓物罪，僅須行為人對於標的物是否為贓物有所懷疑為已足，不以行為人確切
    知道標的物係贓物為要件，此由該法條並未規定「明知」之直接故意為構成要件
    即明。查贓物罪中，行為人是否有贓物之認識，須以行為人客觀上所表徵之行為
    及吾人社會中經驗法則等間接事實推論行為人是否有贓物之認識，按機車客觀上
    具有一定之價值，且因其機動力強，危險性高，苟無相當之情誼，使用者類皆不
    願借予他人，借用者亦因須負擔風險，若出借者非與其熟識，亦不願向他人借來
    使用，故二者間之使用應有人格信賴性，茲被告對於該「李姓」男子之真實姓名
    、年籍、住居所、聯營方式均毫不知悉，抑且於借該機車前未曾謀面，則被告如
    何與該李姓男子連絡，而且出借之李姓男子如何向被告索回機車均闕如，被告竟
    能借得該車而對其來源毫無懷疑，在在均與常情有違，故其所辯即不足採。再該
    機車係汪鍚輝所有，由其弟汪鍚林於八十七年十一月二十八日某時，騎放在台北
    縣板橋市○○○路舊火車站旁所失竊，亦據被害人汪鍚林於警訊、原審中陳述明
    確，並有贓物領據一紙在卷可按，是被告罪證明確，應予依法論科。
二、按被告收受贓物使用之行為，核係犯刑法第三百四十九條第一項之收受贓物罪。
三、原審徒以在客觀上未達於通常一般人均不致有所懷疑，而得確信被告有犯罪之程
    度，認被告行為尚有合理懷疑之存在，而為被告無罪之諭知，其認事用法即有所
    扞格，檢察官上訴意旨指摘原判決不當，即有理由，應由本院撤銷改判。爰審酌
    被告犯罪之情節、方法及所生之損害等一切情狀，量處如主文所示之刑，並諭知
    易科罰金之折算標準。再扣案之鑰匙一支非被告所有，業據供明，自不為沒收之
    諭知。
四、被告經合法傳喚，無正當理由不到庭，爰不待其陳述逕行判決。
據上論斷，應依刑事訴訟法第三百六十九條第一項前段、第三百六十四條、第三百七
十一條、第二百九十九條第一項前段，刑法第三百四十九條第一項、第四十一條第一
項，罰金罰鍰提高標準條例第一條前段、第二條，判決如主文。
本案經檢察官郭啟東到庭執行職務。
中      華      民      國      九十      年     五     月    三十一    日
                              臺灣高等法院刑事第二十一庭
                                  審判長法  官  葉  騰  瑞
                                        法  官  莊  明  彰
                                        法  官  黃  國  忠
右正本證明與原本無異。
不得上訴。
                                        書記官  劉  貞  達
中      華      民      國      九十      年     五     月    三十一    日
附錄本案論罪科刑法條全文
刑法第三百四十九條：
收受贓物者，處三年以下有期徒刑、拘役或五百元以下罰金。
搬運、寄藏、故買贓物或為牙保者，處五年以下有期徒刑、拘役或科或併科一千元以
下罰金。
因贓物變得之財物，以贓物論。


司法院資訊處製作；財團法人民間司法改革基金會備份。
